【裁判字號】    95,訴,1366
【裁判日期】    951205
【裁判案由】    殺人未遂
【裁判全文】
臺灣臺南地方法院刑事判決              95年度訴字第1366號
公  訴  人  臺灣臺南地方法院檢察署檢察官
被      告  甲○○
指定辯護人  本院公設辯護人林宜靜
上列被告因殺人未遂案件，經檢察官提起公訴（95年度偵字第
12366號），本院判決如下：
    主  文
甲○○殺人未遂，處有期徒刑柒年。
    事  實
一、甲○○與丙○○曾有夫妻關係（於民國95年8 月8 日離婚）
    ，屬家庭暴力防治法第3 條第2 款之家庭成員關係。甲○○
    於95年8月13日晚間11時30分許，在臺南市○○路○段43號
    「松」小吃店遇見在該處工作之前妻丙○○，遂要求丙○○
    與其復合，惟為丙○○所拒，2人因此發生口角，詎甲○○
    因此心生不滿，基於殺人之故意，於翌日（95年8月14日）
    凌晨0時10分許丙○○下班後，尾隨丙○○至臺南市○○區
    ○○路三段38號附近，以左手勒住丙○○之頸部，右手則持
    非其所有之剪刀朝丙○○臉部及身體刺殺20餘次，導致丙○○因此受有顏面多處穿刺傷、胸口多處穿刺傷併氣血胸、左
    上臂及前臂多處穿刺傷併部分肌肉斷裂、左大腿多處穿刺傷
    、左小腿多處穿刺傷併疑似感覺神經受損等傷害。嗣台南市
    警察局第二分局巡邏員警適巧行經上開處所，隨即逮捕甲○○，並當場扣得上開剪刀1把，且將全身多處受傷之丙○○
    送醫救治，丙○○始未因此而死亡。
二、案經臺南市警察局第二分局報告臺灣臺南地方法院檢察署檢
    察官偵查起訴。
    理  由
壹、程序部分（關於供述證據之證據能力）：
    證人丙○○、乙○○於警詢中之陳訴，係被告以外之人於審
    判外之陳述，且被告不同意作為證據，依刑事訴訟法第159
    條第1項之規定及第159條之5第1項反面解釋，原則上不得作
    為本案裁判之證據資料。又檢察官並未證明其等先前於警詢
    中之陳訴具有較可信之特別情況，且為證明犯罪事實存否所
    必要之外部情況要件，則其等於警詢中之陳述，並不符合刑
    事訴訟法第159條之2例外得作為證據之要件規定，而無法回
    復其證據能力，合先敘明。
貳、實體部分
一、訊據被告甲○○對於上揭犯行坦認不諱，核與被害人丙○○
    於本院審理中結證稱：伊大概於8月13日在被告大哥開的小
    吃店工作的時候，遇見被告，他一直坐到伊下班的時候才走
    ，伊看到他離開後才走。伊將車停在工作的店的對面，沒有
    發現被告藏在哪裡等伊，伊牽車還沒有發動，被告就來了，
    一時之間伊不知道發生什麼事情。在被告刺殺伊的過程，伊
    好像有聽到旁人叫被告不要再刺伊了。伊清醒過來的時候，
    只聽到被告說要伊死，伊左胸、臉部、側腰、手臂、腳等都
    有受傷等語相符（見本院卷第41頁），亦與證人乙○○於偵
    訊中結證稱：伊當天要開始上班時，看到被告和被害人在爭
    吵，伊以為是夫妻吵架，就沒理他們，之後發現他們從飲料
    店的對面橫越馬路過來，當時伊看到被告在追趕被害人‧‧
    ‧伊聽到被害人大聲的尖叫，伊才跑出去看，看到被告右手
    上有拿剪刀，左手勒著被害人脖子狂刺被害人的左半邊身體
    ，伊當時有出聲制止，但被告不加理會，伊看到被告拿剪刀
    刺被害人持續20幾秒，後來伊看到被告認識的幾名男子走近
    ，他們制止被告，被告才停手，被告停手後還很囂張的說「
    不用救了，今天一定要讓他死」等語吻合（見偵查卷第22、
    23頁）；又被害人於95年8月14日至國立成功大學附設醫院
    （以下簡稱成大醫院）急診，診斷結果認其受有顏面多處穿
    刺傷、胸口多處穿刺傷併氣血胸、左上臂及前臂多處穿刺傷
    併部分肌肉斷裂、左大腿多處穿刺傷、左小腿多處穿刺傷併
    疑似感覺神經受損等傷害，此亦有該醫院所附95年8月15 日
    診斷證明書可稽，再觀諸成大醫院所附病歷（含急診病歷）
    、手術記錄單等文件上之被害人受傷圖示記錄可知，被害人
    前胸、左側胸均有多處穿刺傷口，右眼及左臉頰亦有傷口，
    ，此外，其左上臂、前臂、大腿及左小腿亦均有多處穿刺傷
    （見本院卷第55、56、86、87頁），被告持剪刀刺擊被害人
    之部位遍及全身各部位，並多次朝被害人之頭、胸部等重要
    部位刺擊。又依據警卷所附相片顯示，被告持以刺殺被害人
    之剪刀乃一般家用之鐵製剪刀，刀刃尖端甚為銳利，如以該
    剪刀砍殺被害人之身體多處或者朝其重要、脆弱部位刺擊，
    將可能導致其死亡結果，衡情自為常人及被告所得預見，詎
    被告仍持該剪刀追刺被害人，朝其身體頭、胸、手、腿等部
    位刺殺20餘次，經證人乙○○出聲制止仍不停手，被告確有
    殺人故意，已足認定。綜上，被告自白核與事實相符，其殺
    人未遂犯行明確，堪以認定。
二、被告另稱其當日曾經飲酒，故而失控為前開犯行等語，且被
    告當日為警查獲後，經警於同日凌晨1時許，測試其呼氣酒
    精濃度為0.85MG/L，然被告於行為後約2個小時即95年8月14
    日凌晨2時10分許，製作警詢筆錄時，已明白告知員警其當
    時精神狀況良好，並詳細地描述其刺殺被害人之過程及原因
    ，再參以前開所述，被告係尾隨被害人至其停車處下手行兇
    等節以觀，足認被告行為時對外界事務之知覺理會、判斷作
    用能力及其行為控制能力較普通人平均程度顯然減退之程度
    ，實難認其有精神耗弱之情形，附此敘明。
三、核被告甲○○所為，係犯刑法第271條第2項、第1項之殺人
    未遂罪。被告著手實行殺人之行為但未導致死亡之結果，為
    未遂犯，依刑法第25條第2項規定減輕其刑。又被告與被害
    人曾為夫妻關係，業據被告及被害人自承在卷，並有電腦查
    詢全戶戶籍資料表1份在卷可考，本件被告於上開時、地，
    持刀殺害被害人，對被害人實施身體上不法侵害之行為，自
    屬家庭暴力防治法第2條第2項所稱之家庭暴力罪。爰審酌被
    告雖無犯罪前科（見卷附臺灣高等法院被告前案紀錄表），
    且坦承一切犯行，然其僅因要求與被害人復合不成，發生口
    角，即在人來車往之馬路上，眾目睽睽下，持利刃刺擊曾與
    其結髮數十年之被害人20餘次，經人制止猶不停手，目無法
    紀，罔顧人命，造成被害人身體、心靈之創傷難以平復，暨
    被告之智識程度等一切情狀，量處如主文所示之刑。
四、扣案之剪刀1把，被告否認為其所有，且無證據證明係被告
    所有之物，亦非屬違禁物，即無從宣告沒收，併予敘明。
五、據上論斷，應依刑事訴訟法第299條第1項前段，刑法第271
    條第2項、第1項、第25條第2項，判決如主文。
本案經檢察官丁○○到庭執行職務
中    華    民    國    95    年    12    月    5     日
                  刑事第七庭    審判長法  官   蔡奇秀
                                      法  官   林欣玲
                                      法  官   莊玉熙
以上正本證明與原本無異。
如不服本判決，應於判決送達後10日內，向本院提出上訴狀。
                                     書記官  吳美瑤
中    華    民    國    95    年    12    月    5     日
附錄本案論罪科刑法條：
刑法第271條第1項、第2項
殺人者，處死刑、無期徒刑或十年以上有期徒刑。
前項之未遂犯處罰之。


司法院資訊處製作；財團法人民間司法改革基金會備份。
